【裁判字號】    98,交聲,3629
【裁判日期】    980925
【裁判案由】    聲明異議
【裁判全文】
臺灣臺中地方法院交通事件裁定        98年度交聲字第3629號
原處分機關  交通部公路總局臺中區監理所
受處分人即
異  議  人  甲○○
上列異議人即受處分人因違反道路交通管理處罰條例案件，對於
交通部公路總局臺中區監理所民國98年8月25日所為之處分（原
處分：中監違字第裁60－HD0000000號裁決書），聲明異議，本
院裁定如下：
    主  文
原處分關於罰鍰新臺幣肆萬玖仟伍佰元部分撤銷。
甲○○上開撤銷部分不罰。
    理  由
一、聲明異議意旨略以：依據行政罰法第26條規定，一行為同時
    觸犯刑事法律及違反行政法上義務規定者，依刑事法律處罰
    之。本人業經法院被判緩起訴處分，並已繳納新臺幣（下同
    ）6萬元在案，而監理機關另要向本人處罰行政罰鍰4萬9千5
    百元，並執行吊扣駕照，實無再一事二罰處行政罰之必要，
    請庭上撤銷行政罰鍰4萬9千5百元，以維持公平正義原則等
    語。
二、經查：
  (一)按汽車駕駛人，駕駛汽車經測試檢定有酒精濃度超過規定
      標準者，處15,000元以上60,000元以下罰鍰，並當場移置
      保管其車輛及吊扣其駕駛執照1 年；汽車駕駛人有飲酒後
      其吐氣所含酒精成份超過每公升0.25毫克以上者，不得駕
      車，本件受處分人行為時道路交通管理處罰條例第35條第
      1項第1款及道路交通安全規則第114條第2款分別定有明文
      。茲本件受處分人甲○○確有上開酒後駕車且經檢測呼氣
      酒精濃度值已逾0.55MG/L之違規事實，不僅為其所是認，
      並有臺灣臺中地方法院檢察署檢察官97年度速偵字第3286
      號緩起訴處分書影本1紙在卷可憑，故原處分機關所為處
      分原無不合。
  (二)惟按民國94年2 月5 日公布、95年2 月5 日施行之行政罰
      法第26條第1 項規定：「一行為同時觸犯刑事法律及違反
      行政法上義務規定者，依刑事法律處罰之，但其行為應處
      以其他種類行政罰或得沒入之物而未經法院宣告沒收者，
      亦得裁處之」，又同條第2 項規定：「前項行為如經不起
      訴處分或為無罪、免訴、不受理、不付審理之裁判確定者
      ，得依違反行政法上義務規定裁處之」，則受處分人上開
      酒後駕車行為，即係一行為同時觸犯刑法第185 條之3 之
      公共危險罪與道路交通管理處罰條例第35條第1 項第1 款
      之酒醉駕車之行政罰，依上開規定，自應依刑事法律之刑
      法第185 條之3 規定處罰。而受處分人此次酒後駕車之行
      為，業經臺灣臺中地方法院檢察署檢察官以97年度速偵字
      第3286號為緩起訴處分，其期間為1年，受處分人應於收
      受緩起訴處分命令通知書之日起2個月內，向財團法人台
      中市慈善寺文教基金會附設臺中觀音線心理諮商中心支付
      6萬元，業由受處分人於98年9月24日履行完畢，有緩起訴
      處分金收據1份在卷可稽。另揆諸行政罰法第26條之立法
      理由所示：一行為同時觸犯刑事法律及違反行政法上義務
      規定時，由於刑罰與行政罰同屬對不法行為之制裁，而刑
      罰之懲罰作用較強，故依刑事法律處罰，即足資警惕時，
      實無為一事二罰再處行政罰之必要。且刑事法律處罰，由
      法院依法定程序為之，較符合正當法律程序，應予優先適
      用。但罰鍰以外之沒入或其他種類行政罰，因兼具維護公
      共秩序之作用，為達行政目的，行政機關仍得併與裁處等
      情。據此，本件受處分人所受之緩起訴處分與前揭行政罰
      法第26條第2項所規定之不起訴處分是否相當，即應視緩
      起訴處分之具體內容，在實質上與行政罰是否相當而定，
      非可一概而論。
  (三)爰參酌刑事訴訟法第253 條之2 第2 項規定之立法理由，
      檢察官命被告履行同條第1 項第4 款向指定之公益團體支
      付一定之金額，因課以被告履行一定負擔之義務，且其財
      產將遭拘束，且產生未經裁判即終局處理案件之實質效果
      ，自應考慮被告之意願，而需得被告之同意，因此該等負
      擔，無論形式上是否以「刑罰」名義出之，實質上均屬對
      被告之不利益，而具有實質制裁之效果。從而本件受處分
      人所受之具體緩起訴處分內容即向財團法人台中市慈善寺
      文教基金會附設臺中觀音線心理諮商中心支付6萬元，與
      前揭規定之不起訴處分應非相當。綜上，道路交通管理處
      罰條例第35條所規定之罰緩處分，應屬行政罰法法理中對
      於過去違反義務行為處罰之秩序罰，其目的與刑事制裁所
      欲達到保護交通安全之目的相同，則以前開緩起訴處分所
      為依刑事法律處罰之實質上制裁已足，無重複處罰之必要
      ，故本件既已依懲罰作用較強之刑事法律制裁後，即無再
      依行政法為相同處罰之必要（臺灣高等法院臺中分院96年
      度交抗字第1074號、97年度交抗字第99、110號裁定意旨
      參照）。基此，受處分人上述酒後駕車違規之情事，其違
      反行政法上義務而受罰鍰49,500元之處罰，依行政罰法第
      26條第1項前段規定，即應依刑事法律處罰之，不再援依
      上揭道路交通管理處罰條例等規定裁罰之。
三、綜上所述，原處分機關以受處分人酒醉駕車之行為，依道路
    交通管理處罰條例第35條第1項第1款規定，裁處受處分人罰
    鍰49,500元之處分為不當，受處分人之異議為有理由，自應
    由本院將原處分關於罰鍰49,500元部分撤銷，並為如主文第
    2 項對受處分人為不罰之諭知，以資適法。至原處分機關另
    裁處受處分人吊扣駕駛執照及施以道安講習部分，於法並無
    違背，且依受處分人聲明異議意旨，亦僅就原處分機關所處
    罰鍰部分請求撤銷，此部分之處分自非屬本院應予審究之範
    圍，併此敘明。
四、據上論斷，應依道路交通管理處罰條例第87條第2 項，道路
    交通案件處理辦法第20條前段，裁定如主文。
中    華    民    國    98    年    9     月    25    日
                      交通法庭  法  官  楊文廣
上正本證明與原本無異。
如不服本裁定，應於送達後五日內，向本院提出抗告狀。
                                書記官  陳靖騰
中    華    民    國    98    年    9     月    25    日


司法院資訊處製作；財團法人民間司法改革基金會備份。
